臺灣臺北地方法院刑事判決
110年度訴字第841號
公  訴  人  臺灣臺北地方檢察署檢察官
被      告  余少騰


選任辯護人  邱昱誠律師
            王聖傑律師
上列被告因毒品危害防制條例案件，經檢察官提起公訴（110年
度偵字第23793號），本院判決如下：
    主  文
余少騰犯販賣第三級毒品罪，未遂，處有期徒刑貳年。緩刑伍年
，緩刑期間付保護管束，並應於本判決確定之日起貳年內，向指
定之政府機關、政府機構、行政法人、社區或其他符合公益目的
之機構或團體，提供壹佰陸拾小時之義務勞務。扣案之第三級毒
品愷他命參包（驗餘淨重四點四九九四公克）及行動電話壹支(I
MEI:000000000000000)，均沒收。
    事  實
一、余少騰明知愷他命為毒品危害防制條例第2條第2項第3款所
    管制之第三級毒品，依法不得販賣，竟基於販賣第三級毒品
    以牟利之犯意，於110年8月13日20時許，以智慧型手機連接
    網際網路，透過通訊軟體微信，以暱稱「.」發送「要玩汽
    球(咖啡圖片)可以+好友」等文字，適有臺北市政府警察局
    信義分局警員於斯時執行網路巡邏察覺，遂以佯裝購毒者與
    余少騰聯繫，商議交易毒品事宜，雙方談定以新臺幣(下同)
    1萬元購買6公克第三級毒品愷他命後，余少騰於110年8月13
    日23時許，在臺北市○○區○○○路0段000號前，欲販賣毒品予
    喬裝警員時，喬裝警員即向余少騰表明身分後將余少騰逮捕
    而未遂，並當場扣得第三級毒品愷他命3包（驗餘淨重4.499
    4公克）及行動電話1支(IMEI:000000000000000)，始悉前情
    。
二、案經臺北市政府警察局信義分局報告臺灣臺北地方檢察署檢
    察官偵查起訴。
    理  由
壹、證據能力之說明
一、本判決所引用被告余少騰以外之人於審判外之陳述，檢察官
    、被告及辯護人於本院審理時對於證據能力均不爭執，迄言
    詞辯論終結前亦未聲明異議，本院審酌上開證據資料作成時
    之情況，尚無違法不當及證明力明顯過低之瑕疵，而認為以
    之作為證據應屬適當，依刑事訴訟法第159條之5規定，均有
    證據能力。
二、本判決所引用之卷內其餘所有卷證資料，並無證據證明係公
    務員違背法定程序所取得，檢察官、被告及辯護人於審判程
    序中復未於言詞辯論終結前表示異議，亦均有證據能力。
貳、實體方面
一、上開犯罪事實，訊據被告終於本院審理中坦承不諱，復有被
    告與喬裝網友之員警間以通訊軟體微信洽談購買本案扣案毒
    品及相約見面對話紀錄翻拍畫面1份（見110年度偵字第2379
    3號卷第313至317頁、第323至353頁）、臺北市政府警察局
    信義分局扣押筆錄、扣押物品目錄表、扣案物照片（見110
    年度偵字第23793號卷第299至305頁、第307頁、第317至319
    頁、第377至383頁、第433至437頁）、交通部民用航空局航
    空醫務中心110年8月30日航藥鑑字第0000000號毒品鑑定書
    （見110年度偵字23793號卷第417至419頁）附卷可考，足認
    被告之任意性自白與事實相符，洵值採信。故本案事證明確
    ，被告犯行堪以認定，應予依法論科。
二、法律適用：
  ㈠按販賣毒品，係指行為人基於營利之目的，而販入或賣出毒
    品而言。販賣毒品者，其主觀上須有營利之意圖，且客觀上
    有販賣之行為，即足構成，至於實際上是否已經獲利，則非
    所問。即於有償讓與他人之初，係基於營利之意思，並著手
    實施，而因故無法高於購入之原價出售，最後不得不以原價
    或低於原價讓與他人時，仍屬販賣行為。必也始終無營利之
    意思，縱以原價或低於原價有償讓與他人，方難謂為販賣行
    為，而僅得以轉讓罪論處（最高法院93年度台上字第1651號
    判決要旨參照）。又販賣毒品係違法行為，非可公然為之，
    且有其獨特之販售通路及管道，復無公定價格，容易增減分
    裝份量，而每次買賣之價量，可能隨時依雙方關係深淺、資
    力、需求量及對行情之認知、毒品純度、來源是否充裕、查
    緝鬆嚴、購買者被查獲時供述購買對象之可能風險評估等，
    而異其標準，非可一概而論。而近年來政府為杜絕毒品之氾
    濫，對於查緝施用及販賣毒品之工作，無不嚴加執行，販賣
    毒品又係重罪，依一般經驗法則，販賣毒品者鋌而走險，苟
    非意在營利，所為何來？販賣者從各種「價差」或「量差」
    或係「純度」謀取利潤方式，或有差異，然其所圖利益之非
    法販賣行為目的，則屬相同，並無二致；衡諸毒品取得不易
    ，量微價高，依一般社會通念以觀，凡為販賣之不法勾當者
    ，倘非以牟利為其主要誘因及目的，應無甘冒被查緝法辦重
    刑之危險，平白無端義務為該買賣之工作，是其販入之價格
    必較售出之價格低廉，而有從中賺取買賣差價牟利之意圖及
    事實，應屬符合論理法則且不違背社會通常經驗之合理判斷
    。經查，被告上開毒品交易之行為，已約定價款1萬元販賣6
    克之第三級毒品愷他命，核屬有償交易行為，且倘非有利可
    圖，被告自無平白甘冒觸犯重罪之風險赴約交付毒品之理，
    足見被告主觀上係基於營利之意圖而為販賣第三級毒品之行
    為至明。
　㈡又按「誘捕偵查」在實務運作上一般區分為兩種類型，即「
    創造犯意型之誘捕偵查」與「提供機會型之誘捕偵查」；前
    者，亦稱「陷害教唆」，指該行為人原不具犯罪之故意，純
    因司法警察之設計教唆，始萌生犯意，進而實施犯罪構成要
    件之行為者。「陷害教唆」係司法警察以引誘或教唆犯罪之
    不正當手段，使原無犯罪故意之人因而萌生犯意而實施犯罪
    行為，再進而蒐集其犯罪之證據而予以逮捕偵辦；縱其目的
    係在於查緝犯罪，但其手段顯然違反憲法對於基本人權之保
    障，且已逾越偵查犯罪之必要程度，對於公共利益之維護並
    無意義，向為法所不許。後者，係指行為人原本即有犯罪之
    意思，偵查人員僅係提供機會讓其犯罪，於其犯罪時予以逮
    捕而言，亦稱為「釣魚偵查」，因行為人本即有犯罪之故意
    ，雖與該行為人交涉之偵查機關所屬人員或其合作者，實際
    上並無使犯罪完成之真意，但該行為人應成立未遂犯（最高
    法院110年度台上字第5054號判決意旨參照）。經查，被告
    固有透過通訊軟體兜售第三級毒品；然嗣因員警喬裝成買家
    與被告接洽、交易而未能完成犯罪，自僅能論以未遂犯。是
    核被告所為，係犯毒品危害防制條例第4條第6項、第3項之
    販賣第三級毒品未遂罪。被告為本案販賣第三級毒品未遂之
    行為前，意圖販賣而持有第三級毒品之低度行為，為其販賣
    第三級毒品未遂之高度行為所吸收，爰不另論罪。
  ㈢刑之減輕：
  1.被告已著手於販賣第三級毒品行為之實行，然因喬裝為買家
    之員警並無實際購入之真意而不遂，為未遂犯，爰依刑法第
    25條第2項之規定，按既遂犯之刑度減輕其刑。
  2.被告就如事實欄所示之罪，於偵查時否認有何販賣第三級毒
    品之犯行，自無適用毒品危害防制條例第17條第2項規定減
    輕其刑之餘地。　
  3.而按刑法第59條之酌量減輕其刑，必於犯罪之情狀，在客觀
    上足以引起一般同情，認為即予宣告法定低度刑期，猶嫌過
    重者，始有其適用。另本院慮及被告本案犯行之次數經本院
    認定僅有1次，販賣之對象僅及1人，且本案所販賣、扣案之
    毒品咖啡包數量僅4餘公克，應認被告尚非情節嚴重之販賣
    毒品行為人，如對其宣告前揭減輕後之販賣第三級毒品未遂
    罪最低刑度有期徒刑3年6月以上，與其本案犯罪行為情節尚
    稱輕微、且行為時年僅27歲而年輕識淺、涉世未深之情狀相
    較，誠屬法重情輕，在客觀上顯然足以引起一般人之同情，
    衡情尚有可憫恕之處，爰依刑法第59條規定減輕其刑，並依
    法遞減之。
三、量刑審酌
　㈠爰以行為人之責任為基礎，審酌被告明知毒品對社會秩序有
    不良影響，極易滋生其他犯罪，除自己沾染毒品惡習外，竟
    無視於國家防制毒品危害之禁令，欲藉販售毒品牟利，幸因
    員警及時查獲而未遂，所為實已助長毒品氾濫，戕害國民身
    心健康，實應非難；兼衡被告犯後終能坦承犯行、正視己過
    之態度，與犯罪之動機、目的、手段，另自陳之智識程度、
    家庭生活狀況（見本院卷第134頁）等一切情狀，量處如主
    文所示之刑，以資懲儆。
  ㈡被告雖因故意犯罪受有期徒刑以上刑之宣告，惟其刑之宣告
    依刑法第76條之規定因期滿，而緩刑之宣告未經撤銷，其刑
    之宣告失其效力，此有臺灣高等法院被告前案紀錄表在卷可
    參(見本院卷第13至15頁)。其犯後已坦承犯行，且經此偵、
    審程序及科刑宣告之教訓後，當能知所警惕，本院認被告宣
    告之刑均以暫不執行為適當，爰依刑法第74條第1項第1款之
    規定，併諭知緩刑5年。復為使被告謹記教訓，提昇其法治
    觀念，避免再罹刑章，再衡酌被告之生活、工作環境、犯罪
    之危害性、犯後態度、刑法目的及比例原則後，並依第74條
    第2項第5款之規定，諭知被告應於緩刑期間內向檢察官指定
    之政府機關、政府機構、行政法人、社區或其他符合公益目
    的之機構或團體提供義務勞務如主文所示之時數，且依刑法
    第93條第1項第2款之規定，諭知緩刑期內付保護管束，俾觀
    護人得觀其表現及暫不執行刑罰之成效，惕勵自新。若被告
    違反上開提供義務勞務之情節重大者，依法得撤銷其緩刑宣
    告，一併指明。　
四、沒收部分：
　㈠扣案之第三級毒品愷他命3包（毛重4.9970公克、淨重4.5230
    公克，驗餘淨重4.4994公克），均係查獲之毒品，且經鑑驗
    之結果含有第三級毒品愷他命成分，有交通部民用航空局航
    空醫務中心110年8月30日航藥鑑字第0000000號毒品鑑定書
    可佐（見110年度偵字23793號卷第417至419頁）；是該等扣
    案物既係毒品危害防制條例第2條第2項第3款所定之第三級
    毒品，即屬不受法律保護之違禁物，均應依刑法第38條第1
    項規定，不問屬於犯罪行為人與否，宣告沒收之。至於已鑑
    驗耗損之毒品，既已因鑑驗用罄而滅失，自毋庸再予宣告沒
    收。
　㈡另按犯毒品危害防制條例第4 條至第9 條、第12條、第13條
    或第14條第1 項、第2 項之罪者，其供犯罪所用之物，不問
    屬於犯罪行為人與否，均沒收之，毒品危害防制條例第19條
    第1 項亦有明定。扣案之行動電話1支(IMEI:0000000000000
    00)，屬供被告本件販賣第三級毒品犯罪所用之物，為被告
    自承在卷(見本院卷第130頁)，故不問屬於犯人與否，均應
    依毒品危害防制條例第19條第1項規定宣告沒收之。
　㈢至扣案之掺有第三級毒品4-甲基甲基卡西酮成分之咖啡包10
    包、2包(毛重42.5770公克、淨重31.0370公克;毛重10.3820
    公克、淨重7.8090公克)等物，惟均係供被告自己持有，而
    與本案販賣第三級毒品無涉，此據被告自承在卷(見本院卷
    第130頁)。又起訴書犯罪事實欄固記載警方有於被告身上及
    其居所扣得此部分毒品，惟併無指明其係於何時、何地、以
    何方式持有該等毒品，難認有起訴被告持有或販賣此部分毒
    品犯行之意。從而本案之起訴效力自不及於被告持有上開所
    示毒品之部分。被告此部分持有毒品之犯行，既不在本案起
    訴範圍內，本院即無從審究，該等扣案物亦無從於本案宣告
    沒收，應由檢察官另為適法之處理，附此敘明。
據上論斷，應依刑事訴訟法第299條第1項前段，判決如主文。
本案經檢察官林鋐鎰提起公訴，檢察官林秀濤到庭執行職務。
中　　華　　民　　國　　111 　年　　3 　　月　　2 　　日
　　　　　　　　　刑事第八庭    審判長法　官　 解怡蕙
　　　　　　　　　                    法  官   楊世賢
　　　　　　　　　                    法  官   許凱傑
以上正本證明與原本無異。
如不服本判決應於收受送達後20日內向本院提出上訴書狀，並應
敘述具體理由；其未敘述上訴理由者，應於上訴期間屆滿後20日
內向本院補提理由書（均須按他造當事人之人數附繕本）「切勿
逕送上級法院」。
　　　　　　　　　　　　　　　　      書記官　許翠燕
中　　華　　民　　國　　111 　年　　3 　　月　　3 　　日

附錄本案論罪科刑法條：
毒品危害防制條例第4條第2項、第6項 
製造、運輸、販賣第一級毒品者，處死刑或無期徒刑；處無期徒
刑者，得併科新臺幣三千萬元以下罰金。
製造、運輸、販賣第二級毒品者，處無期徒刑或十年以上有期徒
刑，得併科新臺幣一千五百萬元以下罰金。
製造、運輸、販賣第三級毒品者，處七年以上有期徒刑，得併科
新臺幣一千萬元以下罰金。
製造、運輸、販賣第四級毒品者，處五年以上十二年以下有期徒
刑，得併科新臺幣五百萬元以下罰金。
製造、運輸、販賣專供製造或施用毒品之器具者，處一年以上七
年以下有期徒刑，得併科新臺幣一百五十萬元以下罰金。
前五項之未遂犯罰之。